臺灣高等法院臺南分院刑事判決
111年度上訴字第876號
上  訴  人  臺灣臺南地方檢察署檢察官
被      告  吳振嘉


選任辯護人  曾胤瑄律師
被      告  吳彥霖



            吳孟皇



上列上訴人因被告等妨害自由等案件，不服臺灣臺南地方法院11
0年度訴字第237號中華民國111年4月22日第一審判決（起訴案號
：臺灣臺南地方檢察署108年度偵字第18197號），提起上訴，本
院判決如下：
    主  文
上訴駁回。
    事  實
一、丙○○透過丁○○（綽號「鳳梨」）投資鍾淳先經營之動物活體
    買賣生意，前後投資共約新臺幣（下同）2,300萬元。乙○○
    因動物活體買賣而借款予丁○○。甲○○則為丙○○所經營「000○○會館○○店」（址設高雄市○○區○○○路0000號，下稱000會館
    ）之員工。丙○○、乙○○因與丁○○、鍾淳先間之投資、借貸金
    錢糾紛，於民國108年5月8日20時許，丙○○與丁○○相約在臺
    南市○○區○○街○○檳榔店見面，丙○○要求丁○○聯絡鍾淳先還款
    ，因鍾淳先未能滿足要求，丙○○、甲○○遂共同基於私行拘禁
    之犯意聯絡，控制丁○○之行動，並於同年月9日7時至8時間
    ，將丁○○帶返丙○○位於高雄市○○區○○○○○街00號00樓住處（
    下稱丙○○住處），復於同（9）日晚間將丁○○帶往000會館，
    期間丙○○向丁○○恫稱：「他們恐嚇說臺南的誰會找你，你回
    去會很危險」、「大家都在找你，要處理你，你不能離開，
    要留下來」等語，抑制丁○○離開該處之意思及行動自由。又
    乙○○於108年5月10日8時30分前之某時許，抵達000會館，即
    承上共同私行拘禁之犯意聯絡，共同控制丁○○之行動，亦向
    丁○○恫稱：「把錢拿出來，不然外面的債主會找你，你會很
    慘」、「儘快籌錢，不籌錢就會有人要處理你」等語，致丁○○心生畏懼，甲○○則負責看管丁○○之行動自由，而共同私行
    拘禁丁○○於丙○○住處及000會館。丁○○於行動自由遭丙○○等
    人控制期間，先後遭丙○○、乙○○、甲○○等人帶往臺中找鍾淳
    先之友人拿錢未果，鍾淳先則趁機溜走；復由丙○○、乙○○帶
    同丁○○返回臺東老家向丁○○母親拿錢；再由臺東返回高雄後
    ，丙○○要求丁○○在000會館擔任服務生。嗣於108年5月20日1
    1時許，丁○○之友人郭紋均報警處理，偕同警方前至丙○○住
    處樓下，丁○○於丙○○、甲○○等人睡覺時趁隙下樓，並由警方
    帶離該處，始得自由離去。
二、案經丁○○訴由臺南市政府警察局第二分局報請臺灣臺南地方
    檢察署檢察官偵查起訴。
    理  由
壹、本院審理範圍及證據能力：
一、原審係就被告丙○○、乙○○、甲○○所犯私行拘禁罪（原判決事
    實一㈠）、恐嚇得利罪（原判決事實一㈡），分別判處罪刑，
    並就被告丙○○、乙○○對告訴人丁○○所涉犯刑法第346條第1、
    2項之恐嚇取財、恐嚇得利罪嫌，及被告甲○○此部分涉犯刑
    法第346條第2項之恐嚇得利罪嫌部分，不另為無罪之諭知。
    檢察官僅就原判決事實一㈠及不另為無罪之諭知部分提起上
    訴，被告丙○○、乙○○、甲○○則均未上訴。從而，本案審理範
    圍，並不包括原判決事實一㈡被告等3人被訴恐嚇得利罪部分
    。
二、按被告以外之人於審判外之陳述，雖不符刑事訴訟法第159
    條之1至第159條之4之規定，然經當事人於審判程序同意作
    為證據，法院審酌該言詞陳述或書面陳述作成時之情況，認
    為適當者，亦得為證據。又當事人、代理人或辯護人於法院
    調查證據時，知有第159條第1項不得為證據之情形，而未於
    言詞辯論終結前聲明異議者，視為有前項之同意，刑事訴訟
    法第159條之5定有明文。立法意旨在於傳聞證據未經當事人
    之反對詰問予以核實，原則上先予排除，惟若當事人已放棄
    反對詰問權，於審判程序中表明同意該等傳聞證據可作為證
    據，或於言詞辯論終結前未聲明異議，基於尊重當事人對傳
    聞證據之處分權，及證據資料愈豐富，愈有助於真實發見之
    理念，且強化言詞辯論主義，使訴訟程序得以順暢進行，上
    開傳聞證據亦均具有證據能力。查本案所引用之相關證據資
    料（詳後引證據），其中各項言詞或書面傳聞證據部分，縱
    無刑事訴訟法第159條之1至第159條之4或其他規定之傳聞證
    據例外情形，然業經本院審理時予以提示並告以要旨，且各
    經檢察官、被告丙○○及其辯護人、被告乙○○、甲○○表示意見
    ，當事人已知上述證據乃屬傳聞證據，已明示同意作為本案
    之證據使用（本院卷第115-117、158頁），而本院審酌上開
    證據資料製作時之情況，無不當取供及證明力明顯過低之瑕
    疵，認以之作為證據應屬適當，揆諸前開規定，應認均有證
    據能力。
貳、認定犯罪事實所憑之證據及理由：
一、訊據被告丙○○、乙○○、甲○○固坦認於108年5月9日將丁○○帶
    返丙○○住處，期間丁○○均在丙○○住處及000會館，並駕車帶
    同丁○○前往臺中、丁○○臺東老家等處，至108年5月20日11時
    許，丁○○始由警方帶離等情不諱，惟均矢口否認有何前開私
    行拘禁之犯行，均辯稱：丁○○是自願上我們的車，期間在住
    宿處，可以自由進出，並無行動遭拘禁之事，我們也沒有出
    言恐嚇云云。
二、經查：
　㈠於108年5月9日7時至8時間，被告丙○○、甲○○自○○檳榔店將丁○○帶返丙○○住處，期間丁○○均在丙○○住處及000會館，並由
    被告丙○○、乙○○帶同丁○○前往臺中、丁○○臺東老家等處，至
    108年5月20日11時許，丁○○始由警方帶離等情，業據被告丙○○、乙○○、甲○○坦承不諱，核與證人即告訴人丁○○於警詢、
    偵查及原審時（警1卷第29-33、35-42頁、偵1卷第49-51頁
    、偵2卷第45-54頁、原審2卷第264-298頁）證述之情節相符
    ，復經證人郭紋均於偵查時（偵2卷第73-78頁）證述屬實，
    且有高雄市政府警察局○○分局加昌派出所員警工作紀錄簿及
    巡佐羅俊弘職務報告各1份（警1卷第47、49頁）、原審110
    年11月16日勘驗筆錄1份（原審2卷第68-81頁）附卷可稽。
    是此部分事實，堪信為真實。
　㈡證人即告訴人丁○○於偵查時證述：丙○○與我一樣是投資鍾淳
    先，鍾淳先在做動物活體買賣，我投資約600萬元，丙○○約
    投資1,000多萬元，後來鍾淳先跑掉了，丙○○要我背這筆帳
    ，我們約在臺南○○區○○街○○檳榔攤，要我聯絡鍾淳先還債，
    但他還不出來，之後丙○○、甲○○就把我帶去丙○○住處及000
    會館。被抓走期間，他們要我一直聯絡鍾淳先要他還錢。這
    段期間我要去哪裡都沒辦法，隨時都有人跟著我，睡覺也是
    ，最後真的受不了，我趁著有手機時跟女友郭紋均聯絡，聯
    絡完就刪訊息，讓他們看不到，之後郭紋均才帶警察來丙○○
    住處下面，趁他們不注意我趕快跑出來。丙○○、乙○○是主謀
    ，甲○○是丙○○的小弟。(鍾淳先跑掉之後？) 就把我押回高
    雄，要帶我回家跟我媽拿錢，在車上就跟我說要我想辦法，
    用威脅語氣說看你要怎樣，是要運毒還是怎樣，在000會館
    還拿電擊棒說要不要給你電。(後來何時帶你回家拿錢？) 
    應該是隔天醒來下午，丙○○、乙○○載我回臺東拿錢，拿了15
    萬元現金，85萬元匯款，是丙○○開車。(手機有無被收走？)
     可以自己用，也會被收走，他們就問我有無繼續跟人要錢
    ，就拿手機去看，我怕被看到訊息，有些訊息我會刪除。(5
    月20日如何報警？) 是郭紋均報警的，上午他們還在講要我
    還錢、要我找家人貸款籌錢，我受不了，之前都是說要找鍾
    淳先、要他拿錢，後期是一直叫我先還，後來拿不到錢就一
    直要我還，我才受不了，我跟郭紋均講後，當天中午郭紋均
    就找警察把我帶出來等語（偵1卷第40-41、49-51頁、偵2卷
    第52頁）。
　㈢復次，丁○○遭被告3人分別以言語脅迫及行動限制而拘禁在丙○○住處等情，另據證人丁○○於原審時證稱：因被告丙○○稱：
    「他們恐嚇說臺南的誰會找你，你回去會很危險」、「大家
    都在找你，要處理你，你不能離開，要留下來」等語，被告
    乙○○則稱：「把錢拿出來，不然外面的債主會找你，你會很
    慘」、「儘快籌錢，不籌錢就會有人要處理你」等語，一直
    以言語對我施壓，讓我很害怕，而被告甲○○有限制我的行動
    自由，我只能跟著他走等語（原審3卷第268、275-276、286
    -288頁）明確。
  ㈣又告訴人丁○○於108年5月9日在○○檳榔攤遭被告丙○○、甲○○帶
    往丙○○住處起，至108年5月20日郭紋均向警方報案，偕同警
    方前往丙○○住處，丁○○始重獲自由乙節，已如前述。依此而
    論，告訴人丁○○雖與被告丙○○、乙○○間存有債務糾紛，然丁○○非無自己住處之人，若非受被告丙○○、乙○○等人言語脅迫
    ，而抑制其意思活動之自由，及遭被告甲○○看管限制行動自
    由，實無須住在丙○○住處長達10餘日，且須經友人郭紋均報
    警，警方到丙○○住處後，在警方之陪同下，方得離開丙○○住
    處。又縱認丁○○在外積欠債務，可能遭其他人催討，丁○○亦
    可自行找尋藏匿處，焉須住在丙○○住處，並與被告丙○○、乙○○前往臺中、臺東等處籌錢償還被告丙○○、乙○○？足認丁○○
    證述係遭被告3人以脅迫方式私行拘禁於丙○○住處及000會館
    之指訴，真實可採。從而，被告3人辯稱：本件是丁○○主動
    尋求庇護，自願上我們的車，期間在住宿處，可以自由進出
    ，並無行動遭拘禁之事云云，顯屬無據。
  ㈤被告丙○○雖辯稱：該期間丁○○均可自由與外界連絡，並無遭
    拘束之情形云云，並提出其與丁○○間之LINE對話擷圖1份（
    原審2卷第315-485頁）及丁○○與郭紋均間之LINE對話擷圖1
    份（原審1卷第299-517頁）為證。惟查，證人丁○○就其手機
    之使用情形證稱：「(你是如何對外聯繫求救？)我是趁手機
    在手上對外聯絡的時候，趁機傳訊息給我女朋友求救，内容
    在我傳出去之後就馬上被我給刪除了，這樣子丙○○他們就看
    不到我的求救内容」、「(手機有無被收走？) 可以自己用
    ，也會被收走，他們就問我有無繼續跟人要錢，就拿手機去
    看，我怕被看到訊息，有些訊息我會刪除」等語（警1卷第4
    1頁、偵2卷第52頁），足見丁○○於該期間，因被告丙○○之要
    求繼續聯絡找出鍾淳先，並四處籌錢償還，故有使用手機之
    機會。又丁○○為求自保，在LINE的對話上，有吹捧、肯定被
    告丙○○之用詞，亦與常情相符。從而，被告丙○○所辯上情，
    核不足採。
三、綜上所述，本件事證明確，被告丙○○、乙○○、甲○○共同私行
    拘禁之犯行，堪以認定，應依法論科。
參、論罪科刑：
一、被告3人行為後，刑法第302條業經修正，並經總統於108年1
    2月25日公布，同年月27日生效，上開修正後條文雖將法條
    所定之罰金刑數額提高，惟修正前刑法第302條本應適用刑
    法施行法第1條之1第2項前段規定，將罰金刑數額提高為30
    倍，亦即刑法第302條修正前、後之實質內容均無不同，此
    部分行為應依一般法律適用原則，逕行適用裁判時法即修正
    後之刑法第302條規定，先予敘明。
二、按刑法第302條之妨害自由罪，包括私行拘禁及以其他非法
    方法剝奪人之行動自由，所謂非法方法，當包括強暴脅迫等
    情事在內，縱行為人所為，合於刑法第305條恐嚇危害安全
    之情形，仍應視為剝奪行動自由之部分行為。復刑法第302
    條第1項及第304條第1項之罪，其所保護之法益均為被害人
    之自由，而私行拘禁，即不外以強暴、脅迫為手段，其罪質
    本屬相同，惟第302條第1項之法定刑，既較第304條第1項為
    重，則以私行拘禁之方法妨害人自由，縱其目的在使人行無
    義務之事，或妨害人行使權利，仍應逕依第302條第1項論罪
    。又刑法第302條第1項、第304條第1項及第305條之罪，均
    係以人之自由為其保護之法益，而刑法第302條第1項之罪所
    稱之非法方法，已包括強暴、脅迫或恐嚇等一切不法手段在
    內，因之，如以非法方法剝奪他人行動自由行為繼續中，再
    對被害人施加恐嚇，或以恐嚇之手段迫使被害人行無義務之
    事，則其恐嚇之行為，仍屬於非法方法剝奪行動自由之部分
    行為，應僅論以刑法第302條第1項之罪，無另成立同法第30
    4條或第305條等罪之餘地（最高法院74年台上字第3404號、
    29年上字第3757號判決要旨參照）。從而，被告3人為達控
    制告訴人丁○○行動自由之目的，而有恐嚇丁○○之行為，或使
    丁○○行無義務之事，均屬私行拘禁之部分行為，不另論以刑
    法第304條第1項強制罪及同法第305條恐嚇危害安全罪。
三、按刑法第302條第1項之妨害自由罪，以「私行拘禁或其他非
    法方法，剝奪人之行動自由」為要件，其中「私行拘禁」屬
    例示性、狹義性之規定，「以其他非法方法，剝奪人之行動
    自由」，則屬於補充性、廣義性之規定，須有以各種非法之
    方法，剝奪他人行動自由為成立要件，而所謂剝奪他人行動
    自由，應以有具體行為，使被害人喪失或抑制其行動自由或
    意思活動之自由者，方能成立（最高法院101年度台上字第5
    19號判決意旨參照）。復按刑法第302條第1項之所謂私行拘
    禁，乃指非法拘捕禁押而言，必行為人有實施拘禁之行為始
    稱相當，亦即將被害人拘禁於一定之處所，繼續較久之時間
    ，而剝奪其行動自由，即屬私行拘禁（最高法院71年度台上
    字第520號、86年度台上字第3619號判決意旨參照）。查被
    告3人以前揭非法方法，將告訴人丁○○拘禁在丙○○住處或000
    會館，繼續較久之時間，而剝奪其行動自由，應屬「私行拘
    禁」之範疇。
四、核被告丙○○、乙○○、甲○○所為，均係犯刑法第302條第1項之
    私行拘禁罪。被告3人就私行拘禁告訴人丁○○部分，具有犯
    意聯絡及行為分擔，均共同正犯。按繼續犯，係指行為人以
    單一犯罪之意思及行為，持續侵害同一法益，在法益侵害狀
    態未除去前，該犯罪行為仍繼續進行，縱在自然意義上有數
    個實行行為（例如剝奪行動自由罪，其間多次更換被害人拘
    禁場所），考量其違法內涵之一體性，在法律評價上仍應視
    為構成要件之單一行為（最高法院108年度台上字第676號判
    決意旨參照），告訴人丁○○遭被告3人私行拘禁至釋放時止
    ，僅係行為之繼續，應論以一罪。
五、被告乙○○前於107年間因公共危險案件，經原審判決判處有
    期徒刑5月確定，於108年2月15日易科罰金執行完畢，其於
    有期徒刑執行完畢後5年內故意再犯本件之罪，為累犯。惟
    審酌其前案所犯與本件罪質不同，犯罪類型、態樣、手段、
    所侵害法益亦不同，依司法院釋字第775號解釋意旨，尚難
    認被告乙○○有刑罰反應力薄弱或顯有惡性情形，且檢察官就
    被告乙○○應依刑法第47條第1項累犯加重其刑部分，均未具
    體指出證明之方法，爰不依刑法第47條第1項之規定加重其
    刑。
肆、不另為無罪之諭知部分：　　
一、公訴意旨略以：被告丙○○、乙○○、甲○○於108年5月10日8時3
    0分後之某時，意圖為丙○○、乙○○不法之所有，共同基於恐
    嚇得利之犯意聯絡，由被告丙○○、甲○○在000會館內逼迫告
    訴人丁○○第一次簽立本票11張，總金額為2,300萬元，並保
    管條11張，總金額亦為2,300萬元。復於同日某時，推由被
    告甲○○將丁○○帶回丙○○住處，並以前次所簽本票、保管條格
    式有誤為由，接續逼迫其第二次簽立本票、保管條（2次所
    簽立之本票及保管條均未扣案）。被告丙○○、乙○○復意圖為
    自己不法之所有，共同基於恐嚇取財、恐嚇得利之犯意聯絡
    ，於同年月13日15時許，將丁○○帶回其臺東縣老家，要求丁○○向其母劉丞庭索討金錢，劉丞庭遂拿現金15萬元予丁○○，
    並分別匯款共85萬元至丁○○所有中國信託商業銀行（下稱中
    信銀行）、郵局帳戶，丁○○即將現金15萬元交給丙○○，並將
    其母劉丞庭所匯款項統整後，於同日以其中信銀行帳戶匯款
    至被告丙○○所有中信銀行帳戶。被告丙○○又意圖為自己不法
    之所有，基於恐嚇得利之犯意，逼迫丁○○繼續向友人借錢還
    款，丁○○於借得款項後，即於108年5月14日2時至同日14時
    許，以其中信銀行帳戶分別匯款10萬元、7萬元、8萬元至被
    告丙○○中信銀行帳戶。因認被告丙○○、乙○○另涉犯刑法第34
    6條第1、2項之恐嚇取財罪及恐嚇得利罪嫌，被告甲○○涉犯
    刑法第346條第2項之恐嚇得利罪嫌。
二、按犯罪事實應依證據認定之，無證據不得認定犯罪事實；不
    能證明被告犯罪者，應諭知無罪之判決，刑事訴訟法第154
    條第2項、第301條第1項分別定有明文。次按，事實之認定
    ，應憑證據，如未能發現相當證據，或證據不足以證明，自
    不能以推測或擬制之方法，為裁判基礎；且認定不利於被告
    之事實須依積極證據，苟積極證據不足為不利於被告事實之
    認定時，即應為有利於被告之認定；認定犯罪事實所憑之證
    據，雖不以直接證據為限，間接證據亦包括在內，然無論直
    接證據或間接證據，其為訴訟上之證明，須於通常一般之人
    均不致有所懷疑，而得確信其為真實之程度者，始得據之為
    有罪之認定，倘其證明尚未達到此一程度，而有合理之懷疑
    存在，無從使事實審法院得有罪之確信時，即應由法院為諭
    知被告無罪之判決（最高法院30年上字第816號、40年台上
    字第86號、76年度台上字第4986號判決意旨參照）。又按檢
    察官就被告犯罪事實，應負舉證責任，並指出證明之方法，
    亦為刑事訴訟法第161條第1項所明定。因此，檢察官對於起
    訴之犯罪事實，應負提出證據及說服之實質舉證責任，倘其
    所提出之證據，不足為被告有罪之積極證明，或其指出證明
    之方法，無從說服法院以形成被告有罪之心證，基於無罪推
    定之原則，自應為被告無罪判決之諭知（最高法院92年度台
    上字第128號判決意旨參照）。
三、被告丙○○、乙○○、甲○○均否認有何前揭恐嚇取財、恐嚇得利
    之犯行，被告丙○○辯稱：丁○○以投資動物活體買賣交易可獲
    豐厚利息，邀我投資，後來丁○○無法償還本金，在丁○○同意
    下，才有簽本票、保管條以供擔保，並回臺東老家向其母親
    拿錢償還，我並沒有恐嚇取財、得利，也沒有逼丁○○簽本票
    、保管條等語；被告乙○○辯稱：我借款丁○○300多萬元，丁○○均未償還。又我與丁○○以前曾住在一起，丙○○是我介紹給
    丁○○，我認為在道義上有陪丙○○、丁○○他們回臺東之義務。
    我沒有恐嚇取財，也沒有逼丁○○簽本票、保管條等語；被告
    甲○○辯稱：我沒有逼丁○○簽本票、保管條，亦未恐嚇得利等
    語。
四、經查：
  ㈠按刑法第346條之恐嚇取財罪，其構成要件有二， 一者須有
    為自己或第三人不法所有之意圖，二者須有以恐嚇使人將本
    人或第三人之物交付之行為。二者缺一，即不能成立該罪（
    最高法院80年度台上字第3810號判決意旨參照）。又刑法第
    346條第1項之恐嚇取財罪，係以意圖為自己或第三人不法所
    有為構成要件之一，若僅以恐嚇方法使人交付財物，而並無
    不法所有之意圖，縱令其行為或可觸犯他項罪名，要無由成
    立本條之恐嚇取財罪（最高法院83年度台上字第2682號判決
    意旨參照）。
　㈡被告丙○○、乙○○主觀上並無不法所有之意圖：
　⒈證人即告訴人丁○○於原審時證陳：（鍾淳先本來認識乙○○或
    丙○○嗎？）沒有，是透過我介紹。（丙○○及乙○○到底給鍾淳
    先多少錢？）他簽的本票就是2,300萬。（這筆錢是投資還
    是借款？）投資，若是借款，當然是我自己用。（投資款是
    他們直接交給鍾淳先，還是交給你？）有些是透過我給鍾淳
    先，有些是直接拿給鍾淳先。（透過你的有多少？有無超過
    2,000萬，還是只有1、20萬？）沒有1、20萬這麼少，我不
    敢保證有無超過1,000萬，但至少有幾百萬。（你確實有經
    手這些錢？）他匯給我，我馬上就匯給鍾淳先。（當初找他
    們談投資的事，是鍾淳先跟他們表示要投資，還是你，還是
    你跟鍾淳先一起？）他們問我鍾淳先到底在做什麼，我說要
    投資這個東西，就像一開始我知道鍾淳先，也知道他家，我
    是要確定他們是真的在做這些事情，所以大家都去過南門路
    那邊好幾次，他們才願意投資。（乙○○有無參與投資或借款
    ？）乙○○有參與投資，是我經手的，他都把錢拿給我。（為
    何你要幫鍾淳先轉錢？）一開始是只有我投資鍾淳先這件事
    情，後來認識乙○○他們，他們表示也要投資，我說要把錢給
    鍾淳先，他們也都知道等語（原審2卷第273-274、276、282
    頁）。由此可知，被告丙○○係經由告訴人丁○○而得知動物活
    體買賣投資之事，並將投資款項交由丁○○轉交鍾淳先，且就
    被告乙○○部分，不論係借款或投資，係將款項交付丁○○收執
    ，故被告丙○○、乙○○因此認為與丁○○間亦存有投資（或借款
    ）之債權債務糾紛，並非全然無據。
　⒉復被告丙○○前以：「丁○○及其女友郭紋均以稀有動物買賣獲
    利頗佳為由，要約丙○○投資，致丙○○陷於錯誤，前後交付投
    資款2,350萬元，事後丁○○及郭紋均未依約給付獲利，認丁○○及郭紋均涉犯詐欺取財罪嫌」等情為由，向臺灣橋頭地方
    檢察署提出詐欺之刑事告訴。嗣經該署檢察官以：「丙○○先
    確認丁○○與案外人鍾淳先確有進行動物、寵物買賣，因不熟
    悉該產業，亦不清楚投資標的，不在乎投資內容，僅要求將
    答應之獲利及本金交還，之前約4個月均屬正常交易，故認
    本件純屬投資或借款之民事糾紛」而為不起訴處分，有臺灣
    橋頭地方檢察署檢察官109年度偵字第3154號不起訴處分書1
    份（原審3卷第103-109頁）可按。準此，被告丙○○告訴丁○○
    詐欺案件，雖經檢察官為不起訴處分，然此可見被告丙○○主
    觀上確實認為丁○○積欠其高達2,350萬元之債務。
　⒊又證人陳威豪於原審時證稱：（丙○○有無參與丁○○的投資？
    ）我知道丙○○也有投資。（你怎麼會知道丙○○有參與丁○○的
    投資？）因為丙○○有投資才拉我去投資。（就你的認知，你
    投資的對象是丁○○還是鍾淳先？還是兩個人都有？）我覺得
    兩個人都有。（你的錢是交給誰？）丁○○。（你前後投資給
    丁○○大約多少次？）差不多4到5次。（你累積投資了多少金
    額？）大約500萬元等語（原審3卷第64-65、67頁），益證
    被告丙○○主觀上認為其投資對象亦包括丁○○，而有投資債務
    糾紛存在，並非無稽。
　⒋承上說明，被告丙○○、乙○○係因與丁○○間存有投資（或借款
    ）之債務糾紛，而要求丁○○簽立本票、保管條以為擔保，並
    將向其母及友人籌借所得款項交予被告丙○○，故被告丙○○、
    乙○○主觀上尚無不法所有之意圖，而與刑法第346條之恐嚇
    取財（得利）罪要件不合，自難論以該罪名。又被告丙○○、
    乙○○正犯部分既不成罪，依共犯從屬性理論，共犯即被告甲○○亦難論究其恐嚇得利罪責。
　㈢證人即告訴人丁○○於原審時證稱：（你第一次簽本票時是在0
    00○○會館○○店，還是在丙○○的住處？）第一次是在000○○會
    館○○店，是丙○○的員工「阿虎」叫我簽的。（第一次簽本票
    時，甲○○有無在場？）不太記得。但我記得是去左邊第一間
    包廂簽的，是「阿虎」要我簽的。（第二次是在丙○○的住處
    簽的嗎？）是。（當時是誰叫你簽的？）丙○○及甲○○。（他
    們要你簽的理由為何？）他們要我簽，我就必須要簽。（已
    經簽過一次，為何還要簽第二次？）第二次簽本票的理由忘
    記了。（為何是2,300萬？）他叫我簽我就簽。（你簽本票
    都沒有任何質疑？）我當下很無助，我什麼事情都不能做，
    若我不簽，很有可能會被打，所以我只能聽從他們的話等語
    （原審2卷第288-290頁）。依此可知，被告丙○○、甲○○並未
    以強暴、脅迫之方式，逼迫告訴人丁○○簽立本票及保管條，
    而係丁○○自己主觀臆測如不簽有可能會被打，故簽立本票及
    保管條。從而，被告丙○○、乙○○、甲○○辯稱：我們沒有逼丁○○簽本票、保管條等語，核與事實相符，應可採信。
五、檢察官上訴意旨雖以：被告丙○○等人實早已知悉其等之投資
    款均置於鍾淳先處，債務真正應負責之人實為鍾淳先，故被
    告3人對告訴人丁○○所為之恐嚇取財、恐嚇得利（上訴狀誤
    載為詐欺得利）犯行，自應認有不法所有之意圖等語，惟被
    告丙○○、乙○○、甲○○主觀上並無不法所有之意圖，業經本院
    認定如前，檢察官主張上情，核屬無據。
六、綜上所述，就被告丙○○、乙○○、甲○○被訴前開恐嚇取財、恐
    嚇得利之犯行，與刑法第346條第1、2項之恐嚇取財罪及恐
    嚇得利罪之構成要件尚有未符，此部分原應為被告丙○○、乙○○、甲○○無罪之諭知，惟檢察官認被告3人此部分犯行與上
    開經起訴論罪部分（私行拘禁罪）之犯行間，有想像競合犯
    之裁判上一罪關係，爰不另為無罪之諭知。
伍、原審以被告丙○○、乙○○、甲○○上開私行拘禁之犯行，罪證明
    確，因而適用相關規定，並審酌被告3人因債務無法受償，
    不採理性和平方法解決，竟共同以脅迫之方式，私行拘禁告
    訴人丁○○，所為造成告訴人丁○○行動自由受限，且生心理恐
    懼，更影響社會治安，應予非難。惟念及被告3人事後讓告
    訴人丁○○順利離開，且過程中並未對告訴人丁○○為精神或身
    體之虐待。兼衡告訴人丁○○人身自由受拘禁之時間，並被告
    丙○○於共犯結構中具有主導之地位、被告甲○○聽命於被告丙○○而參與本件犯行，被告乙○○則因介紹丁○○與被告丙○○認識
    ，造成被告丙○○2,000多萬元債務無法受償，認為基於道義
    而參與本案等3人在犯行中之地位。暨被告丙○○自陳國中肄
    業之智識程度，已婚，有1名未成年子女，與太太同住娘家
    ，000會館已經結束營業，目前與銀行簽約，從事未依約繳
    納貸款車輛之協尋工作；被告乙○○自陳國中畢業之智識程度
    ，離婚，育有1名未成年子女，從事洗車場工作，月入約2、
    3萬元；被告甲○○自陳高中肄業之智識程度，未婚，租屋獨
    居，在高雄從事旅宿業，月入約2萬餘元等一切情狀，分別
    量處被告丙○○、乙○○、甲○○有期徒刑五月、四月、三月，並
    均諭知易科罰金之折算標準，以示懲儆。復說明：被告乙○○前於107年間因公共危險案件，經原審判決判處有期徒刑5
    月確定，於108年2月15日易科罰金執行完畢，其於有期徒刑
    執行完畢後5年內故意再犯本件之罪，為累犯。惟審酌其前
    案所犯與本件罪質不同，犯罪類型、態樣、手段、所侵害法
    益亦不同，依司法院釋字第775號解釋意旨，尚難認被告乙○○有刑罰反應力薄弱或顯有惡性情形，爰不依刑法第47條第1
    項之規定加重其刑。告訴人丁○○交付及匯款予被告丙○○之
    款項，並非犯罪所得，自難依刑法第38條之1規定宣告沒收
    。被告3人之行為，與恐嚇取財、恐嚇得利罪之構成要件尚
    有不符，而就被訴此部分犯行為不另為無罪之諭知。本院審
    核原審認事用法俱無不合，且關於科刑之部分，已依刑法第
    57條各款所列情狀審酌，而為量刑之準據，經核並無量刑輕
    重失衡、裁量濫用之情形。檢察官上訴意旨以被告3人控制
    告訴人丁○○人身自由時間長達10餘日，且多次移轉丁○○之拘
    禁地點，丁○○內心恐懼不可謂不輕，原審量刑實屬過輕，及
    被告3人主觀上具有不法所有之意圖，所為應另成立恐嚇得
    利罪為由，指摘原判決不當，惟關於告訴人丁○○受私行拘禁
    之時間、所生損害程度，已為原判決審酌時作為量刑之參考
    因子，或尚不足以動搖原判決之量刑基礎，又被告3人所為
    ，尚與恐嚇取財、恐嚇得利罪之構成要件不符，無從以各該
    罪名相繩，已如前述，檢察官仍以陳詞再事爭執，難謂有據
    。綜上所述，檢察官之上訴，為無理由，應予駁回。
據上論斷，應依刑事訴訟法第368條，判決如主文。
本案經檢察官吳維仁、黃彥翔提起公訴，檢察官陳于文提起上訴
，檢察官劉榮堂到庭執行職務。
中　　華　　民　　國　　111 　年　　9 　　月　　29　　日
                  刑事第一庭    審判長法　官  陳連發
                                      法　官  何秀燕
                                      法　官  洪榮家
以上正本證明與原本無異。
如不服本判決應於收受送達後20日內向本院提出上訴書狀，其未
敘述上訴理由者，並得於提起上訴後20日內向本院補提理由書（
均須按他造當事人之人數附繕本）「切勿逕送上級法院」。
　　　　　　　　　　　　　　　　　　　書記官  謝麗首　　
中　　華　　民　　國　　111 　年　　9 　　月　　29　　日
附錄本案論罪科刑法條：
中華民國刑法第302條
私行拘禁或以其他非法方法，剝奪人之行動自由者，處5年以下
有期徒刑、拘役或9千元以下罰金。
因而致人於死者，處無期徒刑或7年以上有期徒刑，致重傷者，
處3年以上10年以下有期徒刑。
第1項之未遂犯罰之。
對照表：
編號 卷宗名稱       代號   1 南市警二偵字第1080521621號卷       警1卷   2 南市警二偵字第1090607027號卷       警2卷   3 臺灣臺南地方檢察署108年度偵字第18197號卷一、二       偵1、2卷   4 臺灣臺南地方法院110年度訴字第237號卷一至三       原審1至3卷